最　高　行　政　法　院　裁　定
　　　　　　　　　　　　　　　　　　 96年度裁字第00368號
上　訴　人　瑩圃電腦股份有限公司
代　表　人　甲○○　　　　　　送達處所同上
被 上訴 人　臺北市政府
代　表　人　乙○○　　　　　　送達處所同上
上列當事人間因勞動基準法事件，上訴人不服中華民國94年11月
3日臺北高等行政法院94年度簡字第57號判決，提起上訴。本院
裁定如下：
    主  文
上訴駁回。
上訴審訴訟費用由上訴人負擔。
    理  由
一、按對於適用簡易程序之裁判提起上訴或抗告，須經最高行政
    法院許可，且該許可以訴訟事件所涉及之法律見解具有原則
    性者為限，行政訴訟法第235條定有明文。所謂訴訟事件涉
    及之法律見解具有原則性，係指該事件所涉及之法律問題意
    義重大，而有加以闡釋之必要情形而言，如對於行政命令是
    否牴觸法律所為之判斷，或就同類事件所表示之法律見解與
    其他高等行政法院或本院所表示之見解互相牴觸，有由本院
    統一法律上意見或確認其意見之必要情形屬之。
二、本件上訴人係從事國內外電腦硬體、附屬周邊設備、零配件
    及用品代理進出口業務，為適用勞動基準法之行業，於民國
    （下同）93年7月5日經被上訴人派員實施勞動檢查，發現上
    訴人積欠勞工王秋雲93年2、3月份薪資，違反勞動基準法第
    22條第2項規定，乃於93年7月21日以府勞二字第0930996780
    0號勞動基準法罰鍰處分書，依同法第79條第1項第1款規定
    科處罰鍰2千元整（折算新台幣6千元整）。上訴人不服，循
    序提起本件行政訴訟。原判決以：(一)「工資應全額直接給付
    勞工」、「雇主不得預扣勞工工資作為違約金或賠償費用」
    ，勞動基準法第22條第2項及第26條定有明文，而此等規定
    之性質為強制規定，則上訴人自不得以勞工未辦理離職手續
    或違約等事實為由，免除首揭規定之法定給付義務。且本件
    是否有違約之原因事實，徵諸原處分卷內所附資料，因勞工
    王秋雲與上訴人仍各執一詞，其責任歸屬、賠償金額多寡自
    未確定，上訴人自不得預先扣除應給付之工資作為違約金之
    一部，甚而據此對王秋雲主張同時履行抗辯。(二)上訴人與勞
    工王秋雲所訂之聘書，其第7條約定：「受聘期限為民國93
    年2月10日至民國94年2月10日期滿。」第2條約定：「總收
    入（包括薪水、各種補貼及競業禁止相對補償10%）聘書日
    期起每月新台幣（下同）28,000元。」此有該聘書附原處卷
    可稽，顯見上訴人自93年2月10起即應付予王秋雲薪資，受
    訓期間亦不例外，自難謂受訓期間應付之薪資不屬於勞動基
    準法第22條所稱之「工資」。(三)上訴人於93年4月13日致王
    秋雲之存證信函，其內容為：「主旨：一、請於收函三日內
    依公司2004年3月29日電子郵件內容要求，以書面雙掛號提
    出，並附相關證明文件，辦妥離職手續，否則依曠職論。三
    、隨函附上雙方來往電子郵件，內容詳附件二，若內容與事
    實不符，也請於三日內來函更正。三、說明如附件一。」另
    於93年8月19日致王秋雲存證信函，其內容為：「請於收信7
    日內依公司規章，前來退還本公司所提供之乙、丙級電腦軟
    體應用及ERP財務系統軟體及書籍等訓練教材並辦理離職手
    續，及領取台端3月份薪水，否則本公司不得不將該3月份薪
    水13,391元辦理提存並經由法律途徑解決。」此有各該存證
    信函附原處分卷可稽，顯係附條件之給付，有違勞動基準法
    第22條規定之旨，自難認上訴人於93年4月10日已有提出給
    付之事實，亦難執為本件免責之論據。(四)按勞動基準法第27
    條係規定：「雇主不按期給付工資者，主管機關得限期令其
    給付。」法條既曰「得」，即非強制規定。況本件被上訴人
    曾以93年4月1日北市勞二字第09331534310號通知上訴人參
    與勞資爭議協調，上訴人未出席協調會，被上訴人又以93年
    4月22日北市勞二字第09331534300號函寄送協調會議紀錄予
    上訴人，請其查明妥處，復於93年7月5日派員實施勞動檢查
    ，發現上訴人仍積欠勞工王秋雲93年2、3月份薪資，始予以
    處罰，凡此有上開各函文、勞資爭議協調會議紀錄、勞動檢
    查會談紀錄等影本附原處分卷可考，程序上已相當完備，並
    無違法之處。綜上所述，本件上訴人違規事證明確，所訴核
    不足採。從而，被上訴人科處上訴人法定最低度之罰鍰處分
    ，並無違誤，訴願決定予以維持，亦無不合。上訴人仍執前
    詞訴請撤銷，為無理由，應予駁回。
三、上訴人上訴意旨略以：(一)、本案勞工王秋雲至上訴人公司應
    徵時，為取得上訴人公司提供二個月有給薪之電腦訓練，明
    知已懷孕，並無意在二個月訓練結束後繼續為上訴人公司服
    務，偽稱「不計劃懷孕」「受訓後願為公司服務一年」，待
    二個月之培訓即將結束之際，領完第一個月薪水後，借故離
    職，除將所有訓練教材占為己有拒不歸還，並要求給付第二
    個月（半個月）之薪水，其行使權利請求系爭半個月受訓期
    間之薪水，既違反誠實及信用原則，又有失正義、公平，顯
    違民法第148條第2項所規定。此攸關判斷勞工王秋雲向上訴
    人請求在受訓期間尚未領取之約16天之薪水是否能合法？上
    訴人前開抗辯，原判決未於理由項下說明其取捨意見，自有
    判決不備理由之違法。(二)、被上訴人無視勞工王秋雲係以虛
    偽之陳述以獲得上訴人公司之任用，在接受上訴人公司一個
    半月之培訓，領取一個月薪水後，再以早已請教過被上訴人
    單位表示：「三個月內為試用期，勞工可隨意離職，離職時
    資方仍需給付薪水」為由，拒絕履行受訓結束後，服務十個
    月之約定，同時拒絕依公司規定辦理離職手續，歸還受訓期
    間所借用之教材，已嚴重違反誠信原則。(三)、王秋雲尚未為
    上訴人公司提供任何之「勞務」，而其所領之薪水仍是其受
    訓後，以訓練所得之技能，繼續為上訴人公司服10個月所付
    出勞力而應得工資之「預付款（前金）。並非其為上訴人付
    出勞務所得之「工資」，自不適用於勞基法第22條。而原判
    決以上訴人與勞工簽有聘約，其第7條約定：「受聘期限為
    民國93年2月10日至民國94年2月10日期滿。」第2條約定：
    「總收入（包括薪水、各種補貼及兢業禁止相對補償10%）
    聘書日期起每月新台幣28,000元。」認定；「難謂受訓期間
    應付之薪資不屬於勞動基準法第22條所稱之工資。顯拘泥文
    字，致失真意。(四)、上訴人公司尚未支付勞工王秋雲2月份2
    天及3月1日至16日薪水共計13,391元雖為事實，但原審忽略
    審認王秋雲申訴日期係在3月下旬，尚未達約定公司章程之
    發薪日（清償日）且上訴人主張其93年2月份薪資勞工王秋
    雲已於93年3月10日發薪日領取，而同年2月份2天及3月1日
    至16日之薪資共13,391元，上訴人也於發薪日即4月10日備
    妥在會計處，惟王秋雲自發薪日起從未到上訴人公司領取上
    述薪水。則上訴人於原審一再主張依法不應負遲延給付之責
    ，並非無據。(五)、上訴人雖於93年8月19日致王秋雲存證信
    函：「請於收信7日內依公司規章，前來退還本公司所提供
    之二、丙級電腦軟體應用及ERP財務系統軟體及書籍等訓練
    教材並辦理離職手續，及領取台端3月份薪水，否則本公司
    不得不將該3月份薪水13,391元辦理提存並經由法律途徑解
    決。」上述字意可明確看出，係為兩件事情之通知，並無不
    退還訓練教材及不給付3月份薪水13,391元之文義存在。原
    判決以此認定上訴人「係為有條件之給付」顯違背民事訴訟
    法第222條第1項、第3項及48年台上字第887號判例。原判決
    所認定之事實與證據並不相符云云，提起上訴。經核均屬原
    審取捨證據認定事實之問題，並無所涉及之法律見解，具有
    原則上之重要情事。上訴人提起上訴，不合首揭規定，不應
    許可，其上訴難謂合法，應予駁回。
四、依行政訴訟法第249條第1項前段、第104條、民事訴訟法第
    95條、第78條，裁定如主文。
中　　華　　民　　國　　96　　年　　2　　 月　　13　　日
                  第四庭審判長法  官　劉　鑫　楨
                              法  官  陳　秀　美
                              法  官　梁　松　雄
                              法  官　劉　介　中
                              法  官　戴　見　草
以  上  正  本  證  明  與  原  本  無  異
中　　華　　民　　國　　96　　年　　2　　 月　　13　　日
　　　　　　　　　　　　　　　書記官　郭　育　玎
